【裁判字號】    99,聲判,35
【裁判日期】    990421
【裁判案由】    聲請交付審判
【裁判全文】
臺灣高雄地方法院刑事裁定              99年度聲判字第35號
聲  請  人  乙○○
代  理  人  陳水聰律師
            陳宏義律師
被      告  丙○○
            甲○○
上列聲請人因告訴被告強盜等案件，不服臺灣高等法院高雄分院
檢察署檢察長駁回再議之處分（99年度上聲議字第467 號），聲
請交付審判，本院裁定如下：
    主  文
聲請駁回。
    理  由
一、按聲請人不服上級法院檢察署檢察長或檢察總長認再議為無
    理由而駁回之處分者，得於接受處分書後10日內委任律師提
    出理由狀，向該管第一審法院聲請交付審判。法院認為交付
    審判之聲請不合法或無理由者，應駁回之，刑事訴訟法第25
    8 條之1 、第258 條之3 第2 項前段，分別定有明文。查本
    件聲請人以被告涉犯強盜等罪，向臺灣高雄地方法院檢察署
    檢察官提出告訴，經該署檢察官於民國99年1 月25日以98年
    度偵字第16983 號為不起訴處分後，聲請人不服，聲請再議
    ，經臺灣高等法院高雄分院檢察署檢察長於99年3 月5 日以
    99年度上聲議字第467 號再議為無理由而駁回再議，該再議
    駁回不起訴處分書於99年3 月9 日由聲請人收受在案，聲請
    人於同年月17日委任律師向本院聲請交付審判，於法尚無不
    合。
二、聲請交付審判意旨略以：證人許淑華是否有受到脅迫而不敢
    吐實；證人李國靜為被告丙○○之友，豈會舉發被告丙○○
    之惡行？本件告訴人有否被設計仙人跳？檢察官均未查明；
    聲請人與許淑華根本沒有任何不法曖昧情事，豈有簽立本票
    賠償之必要，而該本票係被告所備妥，而證人李國靜在場聲
    稱此非買賣，不應該這樣處理，要聲請人簽本票，均足證證
    人李國靜謊稱沒有聽到被告恫嚇聲請人之言，顯為不實；又
    被告甲○○告訴聲請人妨害家庭部分已經不起訴處分，其並
    未提出再議，顯見被告等之強盜、恐嚇之事實應屬真實等語
    。
三、按91年2 月8 日修正公布之刑事訴訟法，新增第258 條之1
    至之4 所規定之「交付審判制度」，其主要目的在建立對於
    檢察官不起訴或緩起訴裁量權之外部監督機制，法院僅就檢
    察官所為不起訴或緩起訴之處分是否正確加以審查，以防止
    檢察機關濫權。依此立法精神，同法第258 條第3 項規定法
    院審查聲請交付審判案件時「得為必要之調查」，其調查證
    據之範圍，自應以偵查中曾顯現之證據為限；而同法第260
    條對於不起訴處分已確定或緩起訴處分期滿未經撤銷者得再
    行起訴之規定，其立法理由說明該條所謂不起訴處分已確定
    者，包括「聲請法院交付審判復經駁回者」之情形在內，是
    前述「得為必要之調查」，其調查證據範圍，更應以偵查中
    曾顯現之證據為限，不得就告訴人新提出之證據再為調查，
    亦不得蒐集偵查卷以外之證據，否則，將與刑事訴訟法第26
    0 條之再行起訴規定，混淆不清。再為避免法官權限之過度
    擴張，因而壓縮檢察官之控訴權限，甚至形成法官兼任檢審
    角色之「新糾問制」，法院對於聲請交付審判案件之審查，
    應限於檢察官不起訴處分是否違法。質言之，如檢察官係依
    據刑事訴訟法第252 條規定予以不起訴處分者，應審查該處
    分是否符合該條各款之規定；若係依據同法第253 條規定為
    不起訴處分者，則應審查該處分是否有裁量逾越或裁量濫用
    之情形。至於檢察官據以不起訴處分之基礎事實，則非法院
    應行介入審查之對象，蓋法院裁定交付審判之前提，乃該案
    件已經跨越起訴門檻，亦即符合刑事訴訟法第251 條第1 項
    規定，檢察官應提起公訴之情形，縱或法院對於檢察官所認
    定之事實有不同判斷，惟該案件必須繼續偵查始能判斷應否
    起訴者，即該案件並未存有應起訴之犯罪事實及理由，而未
    到達起訴門檻時，法院仍應依據現行第258 條之3 第2 項前
    段規定，以聲請無理由裁定駁回。
四、本院查：
  (一)按犯罪事實應依證據認定之，無證據不得認定犯罪事實，刑
    事訴訟法第154 條第2 項定有明文。再事實之認定，應憑證
    據，如未能發現相當證據，或證據不足以證明，自不能以推
    測或擬制之方法，為裁判基礎；而認定犯罪事實所憑之證據
    ，雖不以直接證據為限，間接證據亦包括在內，然而無論是
    直接或間接證據，其為訴訟上之證明，須於通常一般人均不
    致有所懷疑，而得確信為真實之程度者，始得據為有罪之認
    定；又告訴人之告訴，本以使被告受刑事訴追為目的，故其
    陳述是否與事實相符，自應調查其他證據，以資審認，苟其
    所為攻擊之詞，尚有瑕疵，則在此瑕疵未予究明以前，即不
    能遽採為斷罪之基礎（最高法院29年上字第3105號、30年上
    字第816 號、40年台上字第86號、52年台上字第1300號、69
    年台上字第1531號及76年台上字第4986號判例意旨參照）。
  (二)聲請人告訴被告等涉有強盜等之罪嫌，無非以：伊與許淑華
    並無任何不法曖昧之情事，惟竟遭被告等恐嚇要求簽立本票
    等語為論據。被告等則堅詞否認有何強盜等犯行。
  (三)查臺灣高雄地方法院檢察署98年度偵字第16983 號案件，已
    將本件案發時曾在場之相關人證即證人李國靜、許淑華傳喚
    到庭證述在案，並調閱經通報後，到場處理之員警陳明在所
    書立之職務報告、工作紀錄簿附卷可查，且將上開證據與被
    告2 人之陳述及聲請人之指訴，相互覆核，認依上開證據方
    法，尚無法證明，聲請人所指之遭被告等強暴、脅迫之事實
    ，而為不起訴處分。聲請人不服，聲請再議，臺灣高等法院
    高雄分院檢察署99年度上聲議字第467 號案件，再次審酌上
    開證據方法，亦認查無積極證據足以證明被告等涉有聲請人
    所指之犯行，而駁回再議。
五、綜上所述，本件檢察機關依據偵查結果，認為被告2 人強盜
    等罪嫌，犯罪嫌疑不足，因而依刑事訴訟法第252 條第10款
    不起訴處分及第258 條前段駁回再議之處分，於事實調查程
    序及相關事證之評價認定，尚難遽認有於法未合之處；且本
    院依職權調閱全卷審核結果，就聲請人以前聲請再議之同一
    理由，為本件聲請交付審判之理由，其經臺灣高等法院高雄
    分院檢察署認再議無理由，本院經審核卷證認原不起訴處分
    及駁回再議處分，認依偵查卷內之證據，僅有告訴人指訴被
    告上開犯行，相關證人之證述，尚難為告訴人指訴之補強證
    據，即難認本案已存有應起訴之理由；又聲請人另以被告甲
    ○○告訴聲請人妨害家庭部分已經不起訴處分，其並未提出
    再議，顯見被告等之強盜、恐嚇之事實應屬真實云云，觀該
    不起訴處分書（98年度偵字第24051 號，本院卷第16至17頁
    ），係認聲請人與證人許淑華妨害家庭之犯行，並無證據證
    明之，並無法依此推認，被告等強盜犯行確屬存在；又聲請
    人若有得予證明證人李國靜、許淑華所為之證詞係有虛偽之
    證據，應屬檢察官依刑事訴訟法第260 條第2 款再行起訴之
    問題，亦非本院於聲請交付審判程序所得審酌者，附此敘明
    。
六、依刑事訴訟法第258條之3 第2 項前段，裁定如主文。
中    華    民    國    99    年    4     月    21    日
                  刑事第四庭  審判長  法  官  洪碩垣
                                      法  官  張  震
                                      法  官  施介元
以上正本證明與原本無異。
不得抗告。
中    華    民    國    99    年    4     月    21    日
                                      書記官  葉玉芬

司法院資訊處製作；財團法人民間司法改革基金會備份。
